最高法院民事裁定　　　　　　　　　　　　　　　　八十六年度台抗字第五○九號
　　抗　告　人　乙○○
　　　　　　　　　　　　指定.
　　　　　　　　　　　　樓)
右抗告人因與相對人甲○○間請求損害賠償事件，對於中華民國八十六年七月八日台
灣高等法院裁定（八十五年度訴字第二九二號），提起抗告，本院裁定如左：
    主  文
原裁定關於駁回抗告人之訴及該訴訟費用部分廢棄，應由台灣高等法院更為裁判。
    理  由
本件原法院以：抗告人對相對人提起之本件刑事附帶民事訴訟請求損害賠償事件，經
核與抗告人另件前向台灣宜蘭地方法院（下稱宜蘭地院）起訴之八十四年度交附民字
第三九號刑事附帶民事訴訟事件，係屬同一事件。該宜蘭地院判決抗告人敗訴後，既
經抗告人於民國八十五年七月十三日對之聲明上訴，並由該院以八十六年四月九日宜
耀刑信字第三三六八號函送第二審即原法院審理，縱原法院刑事科以八十六年六月十
九日院刑科字第六四五五號函稱迄未受理該事件之上訴案件云云，然前開宜蘭地院之
判決尚未確定，仍在訴訟擊屬中，應無疑義。顯見抗告人於原法院再行提起本件訴訟
，有違民事訴訟法第二百五十三條規定「當事人不得就已起訴之事件，於訴訟繫屬中
，更行起訴」之明文。依同法第二百四十九條第一項第七款規定，其訴即非合法。因
以裁定駁回抗告人之訴，固非無見；惟查民事訴訟法第二百五十三條所定之「重複起
訴之禁止」（一事不再理之原則），係以「訴訟繫屬中更行起訴」為其要件。所謂訴
訟繫屬中，乃指當事人提起民事訴訟之程序業已開始，尚未終結者而言。本件抗告人
前向宜蘭地院提起之另件訴訟，經該院為「終局之判決」後，既「尚未繫屬」於原法
院，為原法院所認定。則抗告人之提起本件訴訟，是否有「訴訟繫屬中更行起訴」之
情形，自仍待查明。原法院未依職權再為調查，遽以該宜蘭地院之判決迄未確定，即
認其訴訟「尚在繫屬」中，而為不利於抗告人之裁定，已屬可議。況宜蘭地院係以相
對人被訴「過失傷害」部分，經刑事判決無罪為由，而駁回抗告人所為附帶民事訴訟
之請求，有該院八十四年度交附民字第三九號刑事附帶民事訴訟判決可考（見：原審
卷一七、一八頁），但本件抗告人似係以相對人「有傷害之『故意』，持ＰＵ棍一支
，毆打原告（抗告人）頭部，使原告頭部受傷害，……依民法第一百八十四條第一項
前段，被告應負損害賠償責任。……被告基於傷害故意之刑事部分，經台灣高等法院
（原法院）八十五年度交上易字第三六九號判決有期徒刑二月確定」等情（見：同上
卷三八、三九頁），為其提起刑事附帶民事訴訟之依據。此與宜蘭地院所判決之「過
失傷害」部分，能否謂其事實同一﹖而得認為係屬前已起訴之事件﹖亦有推求之餘地
。原法院未詳為勾稽，遽認抗告人之提起本件訴訟，有違一事不再理之原則，逕以裁
定駁回其訴，即屬難昭折服。抗告意旨指摘原裁定對其不利部分欠當，求予廢棄，非
無理由。
據上論結，本件抗告為有理由，依民事訴訟法第四百九十二條第二項裁定如主文。
中      華      民      國    八十六    年      十      月     十六     日
                              最高法院民事第七庭
                                  審判長法官  朱  錦  娟
                                        法官  蘇  茂  秋
                                        法官  蘇  達  志
                                        法官  顏  南  全
                                        法官  葉  賽  鶯
      右正本證明與原本無異
                                              書  記  官
中      華      民      國    八十六    年      十      月    二十九    日
                                                                        Ｖ
